臺灣嘉義地方法院民事判決
110年度簡字第35號
原      告  摩根聯邦資產管理股份有限公司

法定代理人  李文明  
訴訟代理人  張壯吉  
            徐中一  
被      告  鄧皓銘（即鄧沼亮的繼承人）

被      告  鄧文典  
被      告  鄧文棠  
被      告  鄧蕎若（即鄧文宏的繼承人）


被代位人    鄧文凱  
上列當事人間分割共有物事件，在民國110年2月25日言詞辯論終
結，本院判決如下：
    主      文
被代位人鄧文凱和被告鄧皓銘、鄧文典、鄧文棠、鄧蕎若就被繼
承人鄧忠義所遺留如附表一所示的遺產，應該分割如附表一「分
割方法」欄所示。
訴訟費用由兩造按照如附表二「訴訟費用負擔比例」欄所示負擔
。
    事實及理由
甲、程序方面：
一、被告經合法通知，都沒有在言詞辯論期日到場，本件也沒有
    民事訴訟法第386條各款規定的情形，因此，本院依照原告
    的聲請，由他一造辯論而為判決。
乙、實體事項：
一、原告的主張和聲明：
  ㈠原告的債務人也就是被代位人鄧文凱，積欠原告現金卡債務
    計本金新臺幣（下同）30,125元，及其中29,925元從民國94
    年8月9日起到94年9月8日止，按年息18.25%計算的利息，暨
    從94年9月9日起到104年8月31日止，按年息20%計算的利息
    ，暨從104年9月1日起到清償日止，按年息15%計算之利息。
    原告屢次向鄧文凱催討，他都沒有還款。原告已經取得本院
    105年度司促字第2905號支付命令及確定證明書，鄧文凱應
    該負遲延還款責任。
  ㈡如附表一所示土地、未辦保存登記建物原來都是債務人的父
    親鄧忠義所有（同鄉下潭段光潭小段836地號土地原來也是
    鄧忠義所有，但是已經被拍賣，清償債務後剩餘金錢已經由
    鄧忠義的繼承人取回）。經數次繼承結果，鄧文凱和被告目
    前應繼分如附表二所示：
  ⒈鄧忠義在94年6月17日死亡，他的繼承人有訴外人鄧黃玉英（
    鄧忠義的配偶）、鄧昭亮（長子）、鄧文典（次子）、鄧文
    棠（三子）、鄧文宏（四子）、鄧文凱（五子）、鄧欽然（
    六子）等7人，應繼分各7分之1。
  ⒉鄧文宏在90年2月12日死亡，由被告鄧喬若繼承，應繼分1分
    之1。
  ⒊鄧黃玉英在95年4月20日死亡，由鄧昭亮（長子）、鄧文典（
    次子）、鄧文棠（三子）、鄧文凱（五子）、鄧欽然（六子
    ），及鄧喬若（代位鄧文宏繼承），應繼分各6分之1。
  ⒋鄧沼亮在97年2月16日死亡，由被告鄧浩銘繼承，應繼分1分
    之1。
  ⒌鄧欽然在103年8月28日死亡，由鄧文典、鄧文棠、鄧文凱繼
    承，應繼分各3分之1。
  ㈢如附表一所示不動產為繼承人公同共有，而且沒有不能分割
    的情形，而鄧文凱就前述不動產都有如附表二所示應繼分的
    權利，可以對其他繼承人也就是被告等請求裁判分割，再由
    原告聲請強制執行，但是鄧文凱卻沒有請求分割，顯然是為
    了讓原告對他的債權無法獲得清償而怠於請求被告分割前述
    不動產。原告為保全對鄧文凱的債權，自有權代位行使鄧文
    凱的分割請求權，訴請被告裁判分割前述不動產。因此，原
    告依照民法第242條前段、第823條第1項、第830條第2項等
    規定，代位鄧文凱行使前述不動產的分割請求權，終止前述
    不動產的公同共有關係，是符合法律規定。而且原告主張的
    分割方法（把附表一所示不動產按附表二所示應繼分予以分
    割，並登記為分別共有），沒有損害到任何繼承人的利益，
    被告在分割後取得分別共有，對於所分得的應有部分都可以
    自由單獨處分，設定負擔，對於被告反而較為有利等語。
  ㈡聲明：請准原告代位鄧文凱就被繼承人鄧忠義所遺如附表一
    所示的不動產，按如附表二之應繼分比例，分割為分別共有
    。
二、被告都沒有在言詞辯論期日到場或提出任何書狀為爭執。
三、得心證的理由
  ㈠原告主張如前述一、㈠、㈡所示的事實，已經由原告提出⑴本院
    105年司促字第2905號支付命令暨確定證明書、土地登記第
    二類謄本、⑵被繼承人鄧忠義除戶戶籍謄本、繼承系統表、
    被繼承人鄧黃玉英繼承系統表、被繼承人鄧欽然繼承系統表
    、戶籍謄本、⑶本院108年6月11日嘉院聰家108年度倫字第28
    4號函、⑷財政部南區國稅局遺產稅核定通知書、⑸土地登記
    第一類謄本、⑹法拍物資料、本院97年112月27日嘉院和97執
    毅字第16860號公告影本、⑺民事強制執行聲請狀、土地登記
    第二類謄本、嘉義縣地籍異動索引等文書作為證據，以及本
    院調取如附表一建物部分編號1、2所示建物課稅明細表查明
    。被告都已經收受起訴狀繕本，也都沒有在言詞辯論期日到
    場或以書狀提出任何爭執，應該可以相信原告的前述主張是
    真實的。
  ㈡依照民法第242條前段規定，債務人怠於行使他的權利時，債
    權人為了保全債權，可以以自己的名義，行使債務人的權利
    。依照鄧文凱107 年綜合所得稅各類所得資料清單及全國財
    產稅總歸戶財產查詢清單記載，鄧文凱除有1992年及1993年
    出廠等已經沒有財產價值的中華汽車外，沒有其他的財產，
    又鄧文凱既然沒有行使本件分割請求權，原告就不能對於鄧
    文凱繼承的前述財產為強制執行，因此原告主張鄧文凱怠於
    行使分割請求權致使原告無法保全他對於鄧文凱的的債權，
    應該可以採信。是則原告主張代位鄧文凱行使本件分割請求
    權，符合法律規定，應該准許。
  ㈢經查，依照民法第824條第1至4項規定，共有物的分割，依照
    共有人協議的方法來分配。如果不能用協議決定分割的方法
    ，或者在協議決定之後，因為消滅時效完成而經共有人拒絕
    履行時，法院可以依照任何一個共有人的請求，為如第2至4
    項所規定的分配。依照同法第830條第2項規定，前述規定準
    用在公同共有物的分割。本院認為原告主張本件公同共有物
    應該為如附表一分割方法欄所示方法分割，符合各共有人的
    利益及公平，應該可以採取。因此，判決如主文第1項所示
    。
四、本件訴訟費用，依照民事訴訟法第80條之1的規定，由兩造
    按照如附表二所示應繼分的比例分擔。
中　　華　　民　　國　　110 　年　　3 　　月　　11　　日
                  民事第三庭  法　官　林望民
以上正本係照原本作成
如對本判決上訴須於判決送達後20日內向本院提出上訴狀
如委任律師提起上訴者，應一併繳納上訴審裁判費。
中　　華　　民　　國　　110 　年　　3 　　月　　11　　日
                              書記官　王立梅
附表一：
土地部分         土地坐落    面積  權利範圍  分割方法 縣市 鄉鎮市區 段 地號 平方公尺     嘉義縣 鹿草鄉 游厝 73 2,463.64  公同共有8分之1  鄧文凱、被告鄧文典、鄧文棠應有部分各1008分之28；被告鄧皓銘、鄧蕎若應有部分各1008分之21，並且按照前述應有部分比例維持共有。 建物部分          建物門牌     權利範圍  分割方法  嘉義縣○○鄉○○村0鄰○○000號     公同共有100000分之33334  鄧文凱、被告鄧文典、鄧文棠應有部分各00000000分之933352；被告鄧皓銘、鄧蕎若應有部分各00000000分之700014，並且按照前述應有部分比例維持共有。  嘉義縣○○鄉○○村0鄰○○000號     公同共有1分之1  鄧文凱、被告鄧文典、鄧文棠應有部分各126分之28；被告鄧皓銘、鄧蕎若應有部分各126分之21，並且按照前述應有部分比例維持共有。  

附表二：
編號 繼承人姓名 應繼分比例   訴訟費用負擔比例   1 鄧文凱 126分之28 126分之28（由原告負擔）  2 鄧文典 126分之28 126分之28  3 鄧文棠 126分之28 126分之28  4 鄧皓銘 126分之21 126分之21  5 鄧蕎若 126分之21 126分之21